臺灣高等法院刑事判決　　　　　　　 96年度交上訴字第134號
上　訴　人　臺灣板橋地方法院檢察署檢察官
被　　　告　甲○○
上列上訴人因被告公共危險案件，不服臺灣板橋地方法院95年度
交訴字第122號，中華民國96年6月7日第一審判決（起訴案號：
臺灣板橋地方法院檢察署95年度偵字第15059號），提起上訴，
本院判決如下：
    主  文
上訴駁回。
    理  由
一、公訴意旨略以：同案被告林進發（業經臺灣板橋地方法院判
    處有期徒刑五月，如易科罰金，以銀元三百元折算一日，緩
    刑二年確定）於民國九十四年九月二十一日上午九時九分許
    ，騎乘Ｐ二五－一０一號重機車後載被害人劉惠靜，由臺北
    縣中和市○○路左轉板南路欲往中山路方向行駛，行經同縣
    市○○路四九二之八號前，原應注意車前狀況及號誌燈，隨
    時採取必要之安全措施，且依當時情形，並無不能注意之情
    事，竟疏未注意而貿然超速向前行駛，於前方機車緊急剎車
    後，猛拉剎車系統導致車輪鎖死繼而滑倒，遂與被告甲○○
    （涉犯過失致死部分，另由檢察官為不起訴處分確定）所駕
    駛自板南路五二０巷左轉板南路方向行駛之七Ｋ－六八二號
    特營大貨車發生碰撞，致劉惠靜跌落地面後，遭被告所駕駛
    之前開特營大貨車輾過，詎被告在肇事後，竟未停車予以察
    看及協助送醫急救，反而加速逃逸，劉惠靜經民眾協助送醫
    後不治死亡，嗣經警依監視影像循線查獲被告，而悉上情，
    因認被告涉犯刑法第一百八十五條之四肇事逃逸罪嫌。
二、按犯罪事實應依證據認定之，無證據不得認定犯罪事實；又
    不能證明被告犯罪者，應諭知無罪之判決，刑事訴訟法第一
    百五十四條第二項及第三百零一條第一項分別定有明文。又
    檢察官對於起訴之犯罪事實，應負提出證據及說服之實質舉
    證責任，倘其所提出之證據，不足為被告有罪之積極證明，
    或其指出證明之方法，無從說服法院以形成被告有罪之心證
    ，基於無罪推定之原則，自應為被告無罪判決之諭知（最高
    法院九十二年台上字第一二八號判例意旨參照）。
三、公訴人認被告涉有上揭罪嫌，係以被告於警詢及偵查中之供
    述、同案被告林進發於警詢及偵查中之供述，復有臺灣省臺
    北縣區車輛行車事故鑑定委員會鑑定意見書、道路交通事故
    調查報告表（一）、（二）、道路交通事故證明書、現場圖
    、肇事逃逸追查表、初步分析研判表、現場勘察報告、監視
    器錄影畫面及現場照片、亞東紀念醫院診斷證明書、相驗筆
    錄、相驗屍體證明書、驗斷書在卷為其論據。
四、訊據被告固坦承於上開時間駕駛七Ｋ－六八二號特營大貨車
    ，行經臺北縣中和市○○路四九二之八號前之交岔路口，惟
    矢口否認有肇事逃逸犯行，辯稱：當時並未與林進發騎乘之
    機車相撞，車子亦未輾壓劉惠靜，致不知有發生車禍，自無
    肇事逃逸犯行等語。
五、經查：
（一）本件同案被告林進發於九十四年九月二十一日上午九時九
      分許，騎乘Ｐ二五－一０一號普通重型機車搭載女友即劉
      惠靜，沿臺北縣中和巿板南路往中山路方向行駛，行經板
      南路五二０巷交岔路口時，竟疏未注意該交岔路口板南路
      雙向交通號誌均已轉換為紅燈，猶緊跟前方不詳機車闖紅
      燈超速直行，適被告駕駛七Ｋ－六八二號特營大貨車自板
      南路五二０巷左轉板南路行駛，上開不詳機車為閃避大貨
      車而緊急煞車，林進發在後見狀亦猛拉剎車系統導致車輪
      鎖死，造成人車倒地，並慣性向前滑行，劉惠靜因而彈出
      機車，跌落前方地面，受有左肺裂傷出血、脾臟裂傷出血
      、左腎裂傷出血、骨盆腔骨折併後腹腔出血、下肢多處脫
      皮撕裂傷、背部及上臂部多處撕裂傷等傷害，經送往亞東
      紀念醫院急救無效，仍因出血性休克、凝血病變，延至翌
      日上午九時四十分不治死亡等事實，業據被告供承不諱，
      復有亞東紀念醫院出具之甲種、乙種診斷證明書、道路交
      通事故現場圖、調查報告表（一）、（二）、臺灣省臺北
      縣區車輛行車事故鑑定委員會鑑定意見書、臺北縣政府警
      察局中和分局現場勘察報告暨所附交通事故現場照片二十
      五張、肇事車輛暨勘察採證照片七十四張、劉惠靜所穿著
      衣褲照片十五張、劉惠靜受傷照片二十六張、交通事故現
      場監視錄影畫面翻拍照片十五張及臺灣板橋地方法院檢察
      署驗斷書、勘驗筆錄、相驗屍體證明書在卷可稽（見臺灣
      板橋地方法院檢察署九十四年度相字第一三○一號相驗卷
      第22、23頁；第25頁；第24頁、第26、27頁；九十五年度
      他字第一一九號卷第15至16頁；第35至37頁；同上相驗卷
      第39至53頁；九十五年度他字第一一九號卷第40至125 頁
      ；同上相驗卷第54至59頁、第61頁）。而林進發因上開過
      失致死犯行，亦經臺灣板橋地方法院判處有期徒刑五月確
      定，有該院九十五年度交訴字第一二二號刑事判決書在卷
      可參，此部分事實堪以認定。
（二）雖同案被告林進發於原審證稱：當時我煞車不及，手卡到
      甲○○駕駛之大貨車右側後輪，就被他的車輛拖下去，騎
      乘之機車直接往側邊倒下去，並沒有往前滑行，劉惠靜則
      從我後方往前彈出去。因為前方有一輛機車擋住，沒辦法
      過去，我煞車就打滑等語（見原審卷第八四頁）。惟林進
      發於警詢供稱：當時跟著前方機車行進，見該機車為閃避
      砂石車而緊急煞車，我立即煞車，但機車車輪打滑，隨即
      倒在地上，並向前滑行些許，而劉惠靜從後方向前彈出，
      之後就感覺到左手遭該輛砂石車車輪輪邊擦撞過去等語（
      見同上偵查卷第一四七頁）。查林進發倘係因手臂卡到大
      貨車車輪，致遭大貨車車輪牽引而倒地，林進發之機車竟
      未向前滑行，反係乘坐機車後方之劉惠靜卻往前彈出，殊
      與常情有違？顯見林進發於警詢所供：因緊急煞車，以致
      機車車輪打滑，隨即倒在地上，並向前滑行，劉惠靜則從
      後方向前彈出，始與事實相符。林進發於原審證稱：因手
      卡到貨車右側後輪，機車亦被拖引倒地，要非屬實。
（三）查本件車禍發生後，臺北縣政府警察局中和分局偵查隊即
      對肇事車輛採集相關跡證，並採得二車輛車輪及車身上可
      疑為地板漆（膠）、紅色漆、漆片等證物，然並未能採得
      可疑為血液之跡證，有勘察採證同意書三份、證物清單四
      紙在卷可查（見95年度他字第 119號卷第一二六至一三二
      頁）。再依前開現場勘察報告「、現場勘察情形」欄記
      載：檢視車牌號碼七Ｋ－六八二號營特大貨車及車牌號碼
      ＫＴ－一五號拖車右側未發現有明顯擦撞及血跡痕跡；右
      後車輪（按：勘察報告內文誤載為「左後車輪」，經對照
      該報告所附勘察採證照片編號十三至十七，確係就「右後
      車輪」進行測試）各以血液測試劑測試十處未有血跡反應
      等語。而本件肇事時，被告係駕駛特營大貨車，體積龐大
      、重量非輕，依常情判斷，惝被告駕駛之特營大貨車右後
      輪有輾壓劉惠靜，劉惠靜應會血肉糢糊，被告大貨車右後
      車輪當無可能未有血跡反應。雖依前開現場勘察報告「
      、現場勘察情形」欄復載稱：檢視死者衣物於外褲發現有
      輪胎壓痕，與車牌號碼ＫＴ－一五號拖車輪胎胎紋相似；
      再依該報告所附被害人劉惠靜所穿著褲子及被告駕駛之大
      貨車車輪照片（見同上偵查卷第八九頁至第九十頁及第五
      三頁），該褲子臀部位置有明顯之輪胎痕跡；輪胎痕跡形
      狀、寬距亦與被告駕駛大貨車後掛之ＫＴ－一五號拖車右
      側最末車輪輪胎樣式相似；劉惠靜並受有骨盆腔骨折併後
      腹腔出血以及腹腔內多處臟器（包括脾臟、腎臟）破裂等
      傷害。然林進發於原審證稱：沒有親眼看到劉惠靜有無被
      輾過；證人即承辦本案之鑑識小組成員張世昌於偵查中證
      稱：勘驗被告聯結車時，並沒有發現機車和聯結車撞擊痕
      跡，聯結車上亦無發現撞擊點，採樣輪胎送驗也無血液反
      應。屍體衣服上輪胎痕跡經比對與被告的輪胎明顯不合等
      語（見九十五年度他字第一一九號卷第二十頁）；卷內亦
      無證據證明劉惠靜穿著褲子上之輪胎痕跡確係被告駕駛特
      營大貨車輪胎所遺留，自不得僅以劉惠靜褲子上輪胎痕跡
      與被告之特營大貨車輪胎相似、位置相當及劉惠靜傷勢嚴
      重等情，即推定被告駕駛之大貨車後掛拖車右側最末車輪
      必有輾壓劉惠靜。
（四）同案被告林進發於原審另證稱：沒有親眼看到劉惠靜有無
      被輾過，但有聽到碰碰二聲，劉惠靜本來往我左前方摔出
      去，我聽到碰碰二聲之後，又彈到我右前方，而碰碰二聲
      就在我耳邊，所以聽得很清楚，當我聽到碰碰二聲時，貨
      車還是正常左轉行進，沒有緊急煞車，現場也沒有人喊撞
      到人或出事了，都是看熱鬧的等語（見原審卷第八四頁）
      。依證人林進發所稱，林進發於聽到聲響「碰碰」二聲時
      ，被告大貨車並無任何煞車或減速動作，現場亦無人高喊
      肇事或阻攔被告。而於肇事後，警員於被告大貨車及拖掛
      之拖車，並未發現有明顯擦撞及血跡痕跡；劉惠靜衣服上
      輪胎痕跡經比對與被告大貨車輪胎亦不相符，已無證據證
      明被告大貨車有撞擊林進發騎乘之機車，業如前述。且林
      進發亦稱不知被告大貨車有無輾過劉惠靜，則林進發所聽
      「碰碰」二聲，顯不足以認定係被告大貨車有撞及林進發
      之機車，或有輾壓劉惠靜之事實。況當時係林進發闖越紅
      燈疾駛，則與被告大貨車同時綠燈左轉之車輛當不在少數
      ，劉惠靜自可能於彈落地面時，遭其他綠燈左轉之車輛所
      輾壓。參以被告之大貨車車體龐大、重量沈重，倘輾壓過
      異物或行經路面坑洞，亦有可能發出「碰碰」聲響。自不
      得以林進發指證聽見「碰碰」二聲，即認係被告駕駛之大
      貨車有撞擊林進發機車，或輾壓到劉惠靜之聲音。被告辯
      稱不知有車禍發生，自屬可信。
六、綜上所述，公訴人所舉證據，不足以證明被告有撞及林進發
    之機車，或輾壓劉惠靜之事實，亦無證據證明被告駕車行經
    肇事路段時明知有本件車禍，仍駕車逃逸現場，自不能證明
    被告犯罪，原審因而為被告無罪之諭知，經核並無違誤。
七、公訴人上訴意旨以︰原審判決認定劉惠靜滑入被告駕駛之大
    貨車底盤下方，並遭車輪輾過；復認定「大貨車車體龐大、
    重量沈重，倘碾壓過異物或行經路面坑洞，亦可能發出『碰
    碰』聲響，非必為碾壓過人所致，認定事實前後矛盾，復與
    卷內資料不符，復未調查被告有無闖越紅燈；且原審既認「
    大貨車車體龐大、重量沈重，倘碾壓過異物或行經路面坑洞
    ，亦可能發出『碰碰』聲響，非必為碾壓過人所致」。又車
    輛行經路面坑洞，或車輪碾壓過異物，一般駕駛人均有感覺
    ，被告以駕駛為業，自不能諉為不知本件車禍發生等語。惟
    原審認定被告所駕駛之大貨車右後輪有壓輾被害人，固屬無
    據。又原審係認被告駕駛之大貨車車體龐大、重量沉重，倘
    經過道路輾壓異物或行經路面坑洞時，本可能發出「碰碰」
    之聲響。則縱本件被告大貨車右後輪有壓輾被害人，並有產
    生「碰碰」聲響，被告亦可能因認係平時駕車輾壓異物或行
    經路面坑洞所發出，致不知有車禍發生，並非認定肇事路段
    確有坑洞，事實、理由論述並無不符。公訴人指摘原審此部
    分前後認定事實矛盾，復未調查肇事路面是否確有坑洞，殊
    無可採。另同案被告林進發騎乘機車行經肇事交岔路口時，
    未遵行號誌行駛，闖越紅燈，業經臺灣省臺北縣區車輛行車
    事故鑑定委員會鑑定明確，並經原審法院九十五年度交訴字
    第一二二號判決認定無誤。而被告大貨車行進方向號誌與林
    進發機車相反，被告自無可能闖越紅燈。公訴人指稱原審未
    調查被告有無闖越紅燈為不當，亦無理由。足見公訴人上訴
    ，猶指被告犯罪，為無理由，應予駁回。
據上論斷，應依刑事訴訟法第368條，判決如主文。
本案經檢察官周誠南到庭執行職務。
中　　華　　民　　國　　96　　年　　9　　月　　 5 　　日
 　　　　　       刑事第四庭審判長法　官　蔡秀雄
                                  法　官　周煙平
                                  法　官　陳國文
以上正本證明與原本無異。
檢察官如不服本判決，應於收受送達後十日內向本院提出上訴書
狀，其未敘述上訴之理由者並得於提起上訴後十日內向本院補提
理由書（均須按他造當事人之人數附繕本）。
                                  書記官  蔡棟樑
中　　華　　民　　國　　96　　年　　9　　月　　 5 　　日
